最高法院民事判決　　　　　　九十四年度台上字第二三二八號
　　上　訴　人　甲○
　　　　　　　　　　　　10樓.
　　訴訟代理人　王惠
　　被 上訴 人　台灣台北地方法院
　　法定代理人　林錦芳
上列當事人間請求國家賠償事件，上訴人對於中華民國九十三年
五月十日台灣高等法院第二審判決（九十二年度上國字第二六號
），提起上訴，本院判決如下：
    主  文
上訴駁回。
第三審訴訟費用由上訴人負擔。
    理  由
本件上訴人主張：伊係被上訴人所受理七十一年度執字第一○八
四四號民事強制執行事件（下稱系爭執行事件）之債權人，該院
執行法官李智民、林玲玉明知財政部台北市國稅局中山稽徵所（
下稱中山稽徵所）無當事人能力，且未聲明參與分配，復無執行
名義之證明文件，況係稅款，屬公法上之金錢給付，不得參與分
配，竟分別於民國九十一年六月十九日、九十二年一月八日製作
之分配表上，將之列載為參與分配之債權人，違背民事訴訟法第
四十條，強制執行法第三十二條第一項、第三十四條第一項，及
行政執行法施行細則第四十二條規定，經伊異議，台北市稅捐處
及中山稽徵所未於受送達後三日內為反對之陳述，依強制執行法
第四十條之一規定，異議已終結，詎林玲玉法官於九十一年十月
一日以財政部台北市國稅局等表示反對依分配表分配為由，通知
伊提起分配表異議之訴，違背強制執行法第四十一條第一、三項
規定。再者，依九十一年八月二十日所製作之分配表上記載，執
行所得金額已無餘額，亦無他債權人聲明參與分配，林玲玉法官
竟於九十二年一月八日重行製作分配表，並於同年二月十八日分
配期日捏造事實，對伊稱台北市國稅局等不同意異議，伊應於十
日內提出起訴證明等語。復於九十二年三月七日以伊未於同年二
月二十七日前提出起訴證明，視為撤回異議之聲請，不僅期間計
算錯誤，且未表明適用法條，有違強制執行法第三十條、第四十
條之一、第四十一條第三項規定。伊因執行法官上開違法行為，
受有債權新台幣（下同）三百八十四萬四千一百十一元未能獲分
配之損害，依國家賠償法第二條第二項規定，被上訴人應負賠償
之責等情。求為命被上訴人如數給付，並加付自八十年十一月二
十五日起至清償日止，按年息百分之五計算利息之判決。
被上訴人則以：伊所屬執行法官於辦理系爭執行事件，均依法行
事，並無故意或過失侵害上訴人權利之情事；且強制執行法就執
行程序之違法，已定有救濟之程序及方法，上訴人不得以執行程
序違法，逕行請求國家賠償；況系爭執行事件之案款尚未發放，
上訴人並未發生損害等語，資為抗辯。
原審以：按國家賠償法第五條規定：國家損害賠償，除依本法規
定外，適用民法規定。而民法第一百八十六條第一項、第二項規
定：公務員因故意違背對於第三人應執行之職務，致第三人受損
害者，應負賠償責任。其因過失者，以被害人不能依他項方法受
賠償時為限，負其責任。前項情形，如被害人得依法律上之救濟
方法，除去其損害，而因故意或過失不為之者，公務員不負賠償
責任。上訴人主張前揭有關執行法官違法之情事，係屬執行法院
強制執行命令、執行方法、強制執行時應遵守程序之事項，得依
強制執行法第十二條第一項規定聲明異議，異議遭駁回時，尚得
抗告；且上訴人為系爭執行事件之債權人，就分配表如有異議時
，得依強制執行法第三十九條第一項規定聲明異議，如異議未終
結，亦得依同法第四十一條第一項規定提起分配表異議之訴，法
律上均有救濟方法。況實際上，上訴人就系爭執行事件所為之聲
明異議，均經第一審法院以裁定駁回，上訴人提起抗告，並經原
法院裁定駁回確定。上訴人所提分配表異議之訴，亦經法院判決
敗訴確定。至上訴人未聲明異議或未提出分配表異議之訴部分，
係自願放棄法律上所規定之救濟方法。則上訴人所主張之侵害，
皆可依法律上之救濟方法除去，且被上訴人所屬執行法官並無違
法執行職務情事，況系爭執行事件拍賣所得金額尚未分配，上訴
人亦未受有損害。又執行法官就系爭執行事件認有多數債權人聲
明參與分配，依法製作分配表，又因上訴人聲明異議及提起分配
表異議之訴，依強制執行法第四十條第二項及第四十一條第一項
等相關規定處理，自無法將執行所得金額全部分配與上訴人，上
訴人主張拍定人已於八十年十一月十九日繳清價金，執行法官未
於五日內將之交與伊，應負遲延給付責任云云，為無可取。綜上
所述，上訴人依國家賠償法第二條第二項規定，請求被上訴人給
付三百八十四萬四千一百十一元及自八十年十一月二十五日起至
清償日止按年息百分之五計算之利息，為無理由，不應准許。爰
維持第一審所為上訴人敗訴之判決，駁回其上訴。經核於法並無
違背。上訴論旨指摘原判決認事用法為不當，求予廢棄，非有理
由。
據上論結，本件上訴為無理由。依民事訴訟法第四百八十一條、
第四百四十九條第一項、第七十八條，判決如主文。
中　　華　　民　　國　九十四　年　 十二 　月　二十二　日
                      最高法院民事第七庭
                          審判長法官  劉　延　村
                                法官  劉　福　來
                                法官  陳　重　瑜
                                法官  黃　秀　得
                                法官  陳　國　禎
      本件正本證明與原本無異
                                      書  記  官
中　　華　　民　　國　九十五　年　　一　　月　　四　　日
                                                Ａ
